臺灣高等法院臺中分院刑事判決　　　　96年度上易字第1254號
上　訴　人　臺灣彰化地方法院檢察署檢察官
被　　　告　甲○○
上列上訴人因被告賭博案件，不服臺灣彰化地方法院96年度易字
第507 號，中華民國96年6 月6 日第一審判決（起訴案號：臺灣
彰化法院檢察署96年度偵字第2510號），提起上訴，本院判決如
下：
    主  文
原判決撤銷。
甲○○共同意圖營利，供給賭博場所，處有期徒刑肆月，減為貳
月，如易科罰金，以新臺幣壹仟元折算壹日。扣案如附表壹所示
之物均沒收之。
    事  實
一、甲○○為址設彰化縣員林鎮○○里○○街108 號，且領有彰
    化縣政府營利事業登記證、彰化縣政府電子遊戲場營業級別
    證之龍億電子遊戲場負責人，竟共同基於營利之意圖，自民
    國95年10月初某日起，在上開公眾得出入之場所，擺放其所
    有如附表壹編號一所示用電動機具內之IC板程式設計，預留
    一定之得勝機率之電子遊戲機台共計10台，自95年10月7日
    起以時薪新臺幣 (下同)80 元，雇用具有共同賭博犯意聯絡
    及行為分擔之楊欽榮擔任晚班店員，負責為賭客開分兌換代
    幣、確認分數及兌換現金之工作；另自95年10月初某日起以
    月薪2萬1千元雇用具有共同賭博犯意聯絡及行為分擔之楊鄭
    琇娟擔任中班店員，負責為賭客開分兌換代幣、確認分數及
    兌換積分卡洗分之工作；並共同基於意圖營利、提供賭博場
    所、聚集賭客以電子遊戲機台從事對賭之犯意聯絡，由甲○
    ○本人及楊欽榮、鄭琇娟（上二人均業經本院96年度上易字
    第719號另案判處罪刑確定）分別時段在現場擔任兌換代幣
    、洗分、兌換積分卡、現金等工作，其賭博方式為由賭客在
    櫃檯以現金賭資兌換代幣後，再持代幣投入機臺，直接在如
    附表壹編號一所示之電子遊戲機臺上開分，再由賭客以不等
    之比例押注把玩，若未押中，則所投入之代幣或交付開分之
    賭資，由機臺沒入而屬該店取得，如押中則可贏得倍數不等
    之分數，並得以開分結果向鄭琇娟兌換代表不同積分之積分
    卡後，事後再向楊欽榮兌換現金，或得以機臺上之分數，逕
    向楊欽榮以1比1之比例兌換現金。楊欽榮於取得積分卡，或
    至機臺處確認分數後，即會指引對賭之賭客至店內倉庫交付
    現金，而至該店賭博之賭客，則不需支付該電子遊戲場任何
    場地費或抽頭費。嗣有賭客游博智於95年10月13日晚上，至
    上開電子遊戲場內，以前開方式押注賭玩跑馬電子遊戲機臺
    ，迄同日晚間11時許，游博智之賭博機臺上尚餘3千分，游
    博智即前往櫃臺向當時正在交接之楊欽榮表示欲洗分，經楊
    欽榮確認機臺上分數後，即由游博智自行按機臺上之按鈕，
    再依楊欽榮指示，前往店內倉庫，由楊欽榮親手交付游博智
    賭贏之款項3千元予游博智。適因當時任職彰化縣警察局員
    林分局同安派出所之員警許登科接受檢舉後，先於95年10
    月12日晚間，至上開電子遊戲場內佯裝把玩賭博機臺，並由
    鄭琇娟洗分後交付員警積分卡，待負責大夜班之楊欽榮上班
    後，楊欽榮即帶同其前往倉庫內兌換現金1千元，員警許登
    科始確認上開電子遊戲場店內確有賭博行為，並於95年10月
    13日晚間，再度前往上開電子遊戲場內埋伏，待發現游博智
    中大獎並請求店家洗分後，即在楊欽榮、游博智甫於倉庫內
    兌換現金後，在店內倉庫外當場逮捕，並由游博智自願交付
    甫收取之賭博所得現金3千元，及於前開龍億電子遊戲場內
    查扣甲○○所有如附表壹所示之物品。
二、案經臺灣彰化地方法院檢察署檢察官自動檢舉偵查起訴。
    理  由
一、按被告以外之人（包括證人、鑑定人、告訴人、被害人及共
    同被告等）於審判外之陳述雖不符刑事訴訟法第159條之1至
    之4 條之例外規定，而經當事人於審判程序同意作為證據，
    法院審酌該言詞陳述或書面陳述作成時之情況，認為適當者
    ，亦得為證據；當事人、代理人或辯護人於法院調查證據時
    ，知有刑事訴訟法第159 條第1 項不得為證據之情形，而未
    於言詞辯論終結前聲明異議者，視為有前項之同意，同法第
    159 條之5 定有明文。本件證人游博智、許登科分別於警詢
    、偵查、原審另案中之證述，證人鄭琇娟、楊欽榮分別於警
    詢、偵查中所為之證述，其性質雖屬傳聞證據，惟經法院審
    理時予以提示並告以要旨，且經檢察官及被告表示意見。當
    事人已知上述筆錄乃傳聞證據，均未於言詞辯論終結前對該
    等筆錄內容異議，依上開規定，證人游博智、許登科分別於
    警詢、偵查、原審另案中之證述，證人鄭琇娟、楊欽榮分別
    於警詢及偵查中之證言已擬制同意其有證據能力，本院審酌
    上開筆錄作成時，無不當取供之情形，認為以之作為本案之
    證據亦屬適當，是上開證人之證述自具有證據能力，合先敘
    明。
二、訊據被告甲○○矢口否認涉有前開賭博犯行，辯稱：伊所經
    營之龍億電子遊戲場並未讓顧客以積分兌換現金，而與顧客
    對賭，亦無意圖營利，提供場所聚眾賭博，係店員楊欽榮擅
    自作主讓顧客以積分兌換現金，而與顧客對賭云云。惟查：
（一）證人游博智曾於事實欄所載時、地，至前開遊戲場內把玩
      賭博性機臺，先由即店員鄭琇娟為其兌換代幣，後由店員
      楊欽榮確認分數，並依分數兌換現金後，隨即為警查獲等
      情，業據證人游博智於原審另案審理時證稱：其當天是拿
      1千元向鄭琇娟兌換代幣，一直玩到11點多，就請當班店
      員楊欽榮過來確認積分有3千分，就由其自己按機臺上之
      按鈕將分數洗掉，楊欽榮就繞到後面倉庫，其跟過去，楊
      欽榮就將新臺幣給其，且當其與楊欽榮從倉庫出來後，就
      在倉庫外被警察抓到，警察並在其身上查扣楊欽榮甫交付
      之3千元等語，核與證人即當日查獲之員警許登科於偵訊
      及原審另案審理時，均證述當日查獲經過等情相符，此外
      尚有扣案如附表壹、貳所示之物可資佐證，上情應堪認定
      。
（二）再共犯即證人楊欽榮於偵訊中證述：前開遊藝場係甲○○
      所經營，伊僅係幫忙顧店，且甲○○會按時薪給伊薪水，
      該遊藝場之運作模式甲○○清楚等語；而共犯即證人鄭琇
      娟於偵訊中亦證述：甲○○係前開遊戲場之負責人，伊求
      職時係跟甲○○面試等語；而被告係前開遊戲場之登記負
      責人乙情，亦有被告申請之彰化縣政府營利事業登記證及
      彰化縣政府電子遊戲場營業級別證各一紙在卷可稽，應可
      認被告確係該龍億電子遊戲場之實際負責人無訛。則共犯
      楊欽榮、鄭琇娟均僅係受僱被告，且領取固定薪資，就電
      子遊戲場之盈虧並不負責，倘被告未授權得兌換現金，共
      犯楊欽榮、鄭琇娟焉有可能自掏腰包為客人兌換現金？況
      證人游博智於原審另案審理時亦證稱：其曾在別家店聽別
      的賭客說該家店可兌換現金等語，顯然龍億電子遊戲場確
      有擺設電子賭博機臺與客人對賭，且共犯楊欽榮、鄭琇娟
      與被告就前開賭博行為間，有犯意聯絡及行為分擔等情，
      應堪認定。
（三）按刑法第268 條之意圖營利，只須主觀上有圖得利益之意
      思為已足，不以實際上取得利益為要件；又電子遊戲機之
      程式於設計之初即已隱含該遊戲機具有較高獲勝機率，此
      從經營者必須花費資金購買或租用遊戲機台，並提供場所
      擺放而仍能獲利即明，是該等以擺設電子遊戲機提供賭博
      場所之行為，亦顯然同時具有營利之意圖。經查，本案被
      告所開設「龍億電子遊戲場」，所佔場地非小，被告並取
      得彰化縣政府營利事業登記證、彰化縣政府電子遊戲場業
      級別證，主觀上已顯有營利之意思，加以所擺設賭博機具
      高達10臺，又分別以每月薪資21,000元及時薪80元之代價
      雇用楊欽榮、鄭琇娟等至少2名店員從事賭博機臺之兌換
      代幣、洗分、兌換積分卡、兌換現金等工作，自其土地、
      行政、人事、設備等花費成本觀之，倘若擺設之賭博電動
      機具無利可圖，或因射倖性具不確定性，被告豈願冒賠錢
      風險，耗費如此大量成本？堪認被告主觀上具有營利之意
      圖，且其提供場所，擺設機臺雇請店員楊欽榮、鄭琇娟等
      從事賭博機臺之兌換代幣、洗分、兌換積分卡、兌換現金
      等工作，並以電子賭博機臺與客人對賭，犯行應堪認定。
（四）綜上所述，被告前開所辯，顯係事後卸責之詞，不足採信
      。本案被告所犯前開賭博犯行事證已臻明確，應予依法論
      科。
三、核被告甲○○所為經營龍億電子遊戲場，亦有提供賭博場所
    ，聚集不特定人前往把玩賭博機具之事實，係犯刑法第266
    條第1項前段普通賭博罪、第268條圖利供給賭場罪。又被告
    甲○○與共犯楊欽榮、鄭琇娟等人，互有犯意聯絡與行為分
    擔，業如前述，均應依刑法第28條規定，論以共同正犯。被
    告所犯上開二罪間，為想像競合犯，應依刑法第55條之規定
    ，從情節較重之意圖營利供給賭博場所罪論處。惟檢察官起
    訴認應依普通賭博罪論處，尚有未洽，然起訴事實同一，起
    訴法條應予變更。原審認上訴人罪證明確，予以論罪科刑，
    固非無見，惟查：（1）原審認被告甲○○所為僅係犯第266
    條第1項前段之賭博財物罪，未併論處刑法第268條之圖利供
    給賭博場所聚眾賭博罪，尚有未洽。（2）又按中華民國96
    年犯罪減刑條例業已於96年7月4日公布，於96年7月16日施
    行，依該條例第2條規定，犯罪在民國96年4月24日以前者，
    除該條例另有規定外，應予以減刑，本案被告犯罪時間為95
    年10月初某日，有該條例之適用，被告所犯係刑法266條第1
    項前段普通賭博罪、第268條之圖利供給賭博場所聚眾賭博
    罪，合於減刑條件，是依該條例第2條第1項第3款規定，應
    予減其刑期二分之一，原審未及審酌，亦有未合。公訴人上
    訴意旨指摘原判決不當，即屬可採，本院認為有理由，應由
    本院將原判決撤銷改判。爰審酌被告以經營遊戲場擺放賭博
    機具之方式與他人賭博，危害社會善良風俗，且犯後毫無悔
    意，態度不佳，暨其犯罪之動機、目的、手段等一切情狀，
    量處有期徒刑四月，並依中華民國96年罪犯減刑條例第2條
    第1項第3款減為有期徒刑二月，並並依刑法第41條第1項之
    規定，以新臺幣一千元折算一日諭知易科罰金之折算標準，
    以示懲儆。扣案如附表壹所示之物，為當場賭博之器具，業
    據證人游博智、許登科證述在卷，均應依刑法第266條第2項
    之規定宣告沒收之。扣案如附表貳所示之現金3千元，係證
    人游博智因賭博罪所獲之利得，且查獲時已由證人游博智持
    有，而查扣之地點，亦非在賭臺或兌換籌碼處等情，業據證
    人游博智、許登科證述在卷，不符刑法第266條第2項沒收之
    規定，無從為沒收之諭知，公訴意旨認此部分亦應依刑法第
    266條第2項規定沒收，自有所誤會，併此敘明。
據上論斷，應依刑事訴訟法第369 條第1 項前段、第364 條、第
299條第1項前段、第300條，刑法第28條、第266條第1項前段、
第2項、第268條、第41條第1項，中華民國96年罪犯減刑條例第2
條第1項第3款、第7條，判決如主文。
本案經檢察官乙○○到庭執行職務。
中　　華　　民　　國　　96　　年　　8 　　月　　7 　　日
　　　　　　刑事第七庭    審判長法　官  林  榮  龍
　　　　　　　　　　　　　　    法　官  江  錫  麟
　　　　 　 　　　　　　　　　　法　官  張  惠  立
上列正本證明與原本無異。
不得上訴。
                                書記官  林  育  德
中　　華　　民　　國　　96　　年　　8 　　月　　7 　　日
附錄：本案論罪科刑法條全文
刑法第266條：
在公共場所或公眾得出入之場所賭博財物者，處1 千元以下罰金
。但以供人暫時娛樂之物為賭者，不在此限。
當場賭博之器具與在賭檯或兌換籌碼處之財物，不問屬於犯人與
否，沒收之。
刑法第268條：
意圖營利，供給賭博場所或聚眾賭博者，處3 年以下有期徒刑，
得併科3千元以下罰金。
附表壹：
1、電動賭博機具【計有金象王小瑪琍2 臺、金蘋果1 臺、東方
   之珠1 臺、大象王國小瑪琍1 臺、金舞臺小瑪琍1 臺、彩金
   小瑪琍1 臺、跑馬2 人座2 臺、滿貫大亨1 臺】共計10臺（
   含電玩機臺ＩＣ板16塊，均屬當場賭博之器具）。
2、代幣9盒。
附表貳：
於游博智身上所查扣之現金3,000元。（應予發還游博智）
